臺灣新北地方法院行政訴訟判決
                                      110年度交字第745號

原      告  聶豪廷
被      告  新北市政府交通事件裁決處
                    設新北市○○區○○路○段000號2樓
代  表  人  李忠台（處長）
                    住同上
訴訟代理人  黃慧婷  律師   
上列當事人間因交通裁決事件，原告不服被告中華民國110年10
月4日新北裁催字第48-C00000000號違反道路交通管理事件裁決
，提起行政訴訟，本院判決如下：
    主  文
一、原告之訴駁回。
二、訴訟費用新臺幣參佰元由原告負擔。
    事實及理由
壹、程序方面：本件被告機關就本案違規事實（如下爭訟概要欄
    所示），前以民國110年10月4日新北裁催字第48-C00000000
    號違反道路交通管理事件裁決書為裁決，嗣經本院以110年1
    0月25日新北院賢行審四110年度交字第745號函請被告重新
    審查，經被告重新審查後，以其原裁決書上所為之易處處分
    （即易處加倍吊扣駕照及易處吊銷駕照）於法無效乃將之刪
    除，而於110年11月26日依相同之舉發違規事實及舉發違反
    法條重新製開新北裁催字第48-C00000000號違反道路交通管
    理事件裁決書，此有本院110年10月25日新北院賢行審四110
    年度交字第745號函(稿)、被告答辯狀、更正前及更正後之
    裁決書在卷足憑（分見本院卷第17頁至第18頁、第45頁至第
    51頁、第71頁及第85頁）。從而，本件原告就同一違規事實
    之原裁決既已依法提起訴訟請求撤銷，而被告機關經重新審
    查結果，雖撤銷原裁決而重行更正製開新裁決，並就同一舉
    發交通違規事實為答辯，然被告重新所為之變更後裁決，並
    非完全依原告之請求處置，則參酌行政訴訟法第237條之4第
    3項規定反面解釋之旨，依法本件自不得視為原告撤回起訴
    ，本院自仍應就被告變更後即110年11月26日新北裁催字第4
    8-C00000000號違反道路交通管理事件裁決書為審理之標的
    ，核先敘明。
貳、實體方面：
一、爭訟事實概要：緣原告於110年9月1日18時許，駕駛所有之
    車牌號碼000-0000號普通重型機車（下稱系爭機車）而行經
    新北市泰山區新北大道與泰林路口時，因未依兩段式左轉之
    違規（遭舉發第C00000000號），經在現場路口執行交通稽
    查勤務之新北市政府警察局林口分局警員當場目睹後，即以
    指揮棒及哨音予以攔停，惟原告拒不停車而逕行駛離，因有
    「違反處罰條例之行為，拒絕停車接受稽查而逃逸」之違規
    事實，警員遂於110年9月1日填製新北警交字第C00000000號
    舉發違反道路交通管理事件通知單逕行舉發，記載應到案日
    期為110年10月16日前，並移送被告處理。原告於110年9月1
    3日及15日提出違規申訴（自承其為本件駕駛人），嗣經被
    告調查認定原告有上開違規事實，乃依道路交通管理處罰條
    例第60條第1項之規定，以110年11月26日新北裁催字第48-C
    00000000號違反道路交通管理事件裁決書（下稱原處分），
    裁處原告罰鍰新臺幣（下同）1萬元，吊扣駕駛執照6個月。
    原告不服，遂提起本件行政撤銷交通裁決訴訟。
二、原告起訴主張及聲明：
㈠、原告主張要旨：
⑴、對於此罰鍰內容，此路段確實有未依照路口指示未兩段式左
    轉，但駕駛當下根本沒有遇到警察攔檢及臨檢之行為，但卻
    收到拒絕停車接受稽查而逃逸這張罰單，當時時段為下班時
    段晚上六點，車流較多容易有疏忽之虞，且本人並無前科，
    也無其他不良紀錄，並不需要因為罰鍰600元而逃逸，導致
    自己損失更大。
⑵、（原告當庭主張）當下我左轉，確實有違規我知道，但我習
    慣是左轉進去在內車道，所以我就會往內車道騎，不會再走
    外車道，當下我是真的沒看到警察，如果警察真的要取締，
    下一個路口也是紅燈，他真的可以騎車再過來攔我都OK，但
    他並沒有做這動作，只有揮指揮棒，我有戴藍牙耳機聽音樂
    ，所以沒有注意到這點，當下我不需要為600元罰單去賭這
    個，我沒有任何前科。
㈡、聲明：⑴原處分撤銷。⑵訴訟費用由被告負擔。
三、被告答辯及聲明：
㈠、答辯要旨：
⑴、本件原告行經之路口處設有指示機車應依規定兩段式左轉之
    標線與標牌(被證3)，按處罰條例第48條第1項第2款及安全
    規則第99條第2項前段規定，機車行經系爭地點即應依規定
    兩段式左轉；原告駕駛機車行經該處未依規定兩段式左轉，
    已經本件警員親眼目睹違規事實(被證3)，且原告亦於起訴
    狀中自認，堪認規事實確實存在。
⑵、參採證影片所示，警員站立於長榮家具行前之人行道上，當
    時雖為日間，氣候晴朗且周遭環境相當明亮，行經該處之人
    應均可清楚看見站立於該處之警員；原告不依規定兩段式左
    轉彎，已如前所述，其行經此處時警員見其有前開違規事實
    而走向前站立於車道中吹哨並以發光指揮棒揮動攔停(附件
    一「0000-00-00.mov」00:00:14〜00:00:19)，其表示盤查之
    行為應已相當明確而足資有盡一般注意義務之駕駛人辨別，
    然原告卻稱其未看見本件警員而無從服從稽查，實難令人信
    服，且原告為先有違規左轉之人，其主觀上對於後續警員對
    其施以攔停措施應更有預見可能性，系爭當時更無原告所稱
    「車流量大」等情，核其行為客觀上已構成違規後不服稽查
    而逃逸，主觀上至少有應注意且能注意稽查員警而疏未注意
    ，應屬不服稽查逃逸，處分並無疑義，上開情節除有採證影
    片外（附件一「0000-00-00.mov」)，尚有採證影片截圖（
    被證5)可稽。
⑶、按行政罰法第7條第1項規定：「違反行政法上義務之行為非
    出於故意或過失者，不予處罰。」，故不論違規行為人係故
    意或過失而違反處罰條例第60條第1項行政法上義務之行為
    ，均應予處罰。本案原告違規已如前述，核有主觀上之犯意
    無誤，已然甚明。
⑷、原告既為合法考領機車駕駛執照之人，有機車車籍查詢資料
    及駕駛人基本資料為憑（被證7)，其對上述規定應知之甚詳
    ，並應確實遵守。是原告前揭所述，無非單方所執之詞，委
    無足取。
㈡、聲明：⑴原告之訴駁回。⑵訴訟費用由原告負擔。
四、爭執事項：
㈠、原告駕駛系爭機車是否有原處分所指「違反處罰條例之行為
    ，『拒絕停車接受稽查而逃逸』」之違規事實？
㈡、原告當時戴藍牙耳機聽音樂而沒有注意警員攔檢，是否有理
    可採？
㈢、舉發警員未再騎車追及而逕行舉發，是否合法？
五、本院之判斷：
㈠、上揭事實，除爭執事項外，為原告所不爭執，並有新北警交
    字第C00000000號、第C00000000號舉發違反道路交通管理事
    件通知單及送達資料、移送紀錄、原告申訴書、新北市政府
    警察局林口分局110年9月23日新北警林交字第1105242484號
    函、新北裁催字第48-C00000000號違反道路交通管理事件裁
    決書及送達證書、新北市政府警察局林口分局110年11月18
    日新北警林交字第1105250720號函、違規擷取照片附說明、
    行向示意與稽查位置之照片、110年11月26日重新製開之新
    北裁催字第48-C00000000號違反道路交通管理事件裁決書及
    送達證書、機車車籍查詢資料及駕駛人基本資料、採證光碟
    附卷可稽（見本院卷第55頁至第95頁），此事實應堪認定。
㈡、本件應適用之法令：
⑴、道路交通管理處罰條例第3條第8款：「本條例用詞，定義如
    下：八、車輛：指非依軌道電力架設，而以原動機行駛之汽
    車（包括機車）、慢車及其他行駛於道路之動力車輛。」。
⑵、道路交通管理處罰條例第7條之2第1項第4款、第4項：「汽車
    駕駛人之行為有下列情形之一，當場不能或不宜攔截製單舉
    發者，得逕行舉發：四、不服指揮稽查而逃逸，或聞消防車
    、救護車、警備車、工程救險車、毒性化學物質災害事故應
    變車之警號不立即避讓。第一項逕行舉發，應記明車輛牌照
    號碼、車型等可資辨明之資料，以汽車所有人為被通知人製
    單舉發。」。
⑶、道路交通管理處罰條例第48條第1項第2款：「汽車駕駛人轉
    彎或變換車道時，有下列情形之一者，處新臺幣六百元以上
    一千八百元以下罰鍰：二、不依標誌、標線、號誌指示。」
    。
⑷、道路交通管理處罰條例第60條第1項前段：「汽車駕駛人，駕
    駛汽車有違反本條例之行為，經交通勤務警察或依法令執行
    交通稽查任務人員制止時，不聽制止或拒絕停車接受稽查而
    逃逸者，除按各該條規定處罰外，處新臺幣一萬元以上三萬
    元以下罰鍰，並吊扣其駕駛執照六個月。」。
⑸、按違反道路交通管理事件統一裁罰基準及處理細則第1條規定
    ：「本細則依道路交通管理處罰條例第92條第4項規定訂定
    之」、第2條第1項、第2項規定：「處理違反道路交通管理
    事件之程序及統一裁罰基準依本細則之規定辦理。前項統一
    裁罰基準，如附件違反道路交通管理事件統一裁罰基準表。
    」，核上開統一裁罰基準及處理細則之規定，就其立法目的
    及功能，乃為防止處罰機關枉縱或偏頗，依道路交通管理處
    罰條例第92條第4項所授權交通部會同內政部訂定「違反道
    路交通管理事件統一裁罰基準及處理細則」及其附件「違反
    道路交通管理事件統一裁罰基準表」，用以維持裁罰之統一
    性與全國因違反道路交通管理事件受處罰民眾之公平，不因
    裁決人員不同，而生偏頗，寓有避免各監理機關於相同事件
    恣意為不同裁罰之功能，並非法所不許，於憲法上保障人民
    財產權之意旨並無牴觸（此並有司法院大法官會議釋字第51
    1號解釋意旨理由足資參照），並無違反法律保留原則。再
    依本件違規行為時點之違反道路交通管理事件統一裁罰基準
    表記載，機車駕駛人違反道路交通管理處罰條例第60條第1
    項規定（汽車駕駛人，駕駛汽車有違反本條例之行為，經交
    通勤務警察或依法令執行交通稽查任務人員制止時，不聽制
    止或拒絕停車接受稽查而逃逸者），於期限內繳納或到案聽
    候裁決者，應處罰鍰10,000元，並吊扣其駕駛執照6個月。
    核上開等規定，既係基於母法之授權而為訂定，且就違反道
    路交通管理事件統一裁罰基準及處理細則附件所示統一裁罰
    基準表中有關道路交通管理處罰條例第60條第1項，係以機
    車、大型重型機車及汽車、五年內違反本項規定二次以上及
    是否於期限內繳納或到案聽候裁決等，作不同罰鍰標準。渠
    等衍生交通秩序危害，既不相同，分別處以不同之罰鍰，符
    合相同事件相同處理，不同事件不同處理之平等原則，並未
    牴觸母法，是被告自得依此基準而為裁罰。
㈢、本件原告之行政訴訟意旨略以：「當下我左轉，確實有違規
    我知道，但我習慣是左轉進去在內車道，所以我就會往內車
    道騎，不會再走外車道，當時為下班時段，當下我是真的沒
    看到警察，如果警察真的要取締，下一個路口也是紅燈，他
    真的可以騎車再過來攔我都OK，但他並沒有做這動作，只有
    揮指揮棒，我有戴藍牙耳機聽音樂，所以沒有注意到這點，
    當下我不需要為600元罰單去賭這個，我沒有任何前科。」
    等語置辯。惟查：
⑴、依現行法律規定，行政法院處理交通事件，並不限於科學儀
    器所採證據，惟仍須就事件所涉相關證據資料，包括供述及
    非供述證據，依據證據法則，憑以認定行為人交通違規行為
    之有無，此乃因交通違規事件之特性，行為態樣甚多，復不
    乏瞬間稍縱即逝之違規行為，亦不易即時利用科學儀器，取
    得證據資料。若舉發員警係親眼見聞違規經過，並書寫於公
    文書，仍不失為認定交通違規事實有無之證據方法。況警員
    舉發交通違規，係依道路交通管理處罰條例授權所為之職權
    行使。而汽機車駕駛人違規行為之取締，揆其行為本質，多
    係發生於瞬間，通常需由當場執行取締違規公務員之認識及
    判斷，且必須為立即取締作為，此為達成維持交通秩序目的
    所必要。且依道路交通管理處罰條例之規定，此種立即性之
    舉發違規，需依員警之認知判斷，並無必須另有其他積極證
    據佐證，始構成處分要件之規定，此係因執行職務之公務員
    ，通常多具有一定之考選資格與專業訓練，且其執法之對象
    係不特定之大眾，經立法政策考量結果，原則上執法人員立
    場具有客觀、公正與公平之特質，而無故意偏頗之虞。復參
    酌舉發機關之舉發警員身為執法人員與原告並不相識、亦無
    任何仇隙，或有何糾葛之利害關係，殊無甘冒負刑事罪責，
    故為虛構情節誣陷不利於原告之必要與事理，而本院復查無
    任何證據足資證明執勤員警有何捏造事實違法取締之不法情
    事及不法動機，復有上開採證光碟及所擷取之照片可資佐證
    ，則應認舉發員警本其維護交通秩序、安全職責所為本件舉
    發之違規情節，足堪採為憑信。
⑵、本件之舉發經過，業據新北市政府警察局林口分局110年9月2
    3日新北警林交字第1105242484號函復略以：「訪據員警陳
    述舉發過程略以：於110年9月1日18時許執行交通稽查勤務
    ，在新北市泰山區泰林路與新北大道路口，親眼目睹系爭機
    車不依規定兩段式左轉之違規事實，欲將該車輛攔停予以舉
    發，惟該車駕駛人卻未停車接受稽查逃逸，遂予逕行舉發。
    」（見本院卷第67頁），復提出以密錄器攝錄之採證光碟，
    並經本院當庭勘驗如下：「一、110年9月1日下午18時03分2
    8秒，原告所騎乘的機車左轉出現在泰林路口。二、110年9
    月1日下午18時03分29秒，警察出現在原告左轉的車道路邊
    ，持指揮棒伸出右手朝向原告所騎乘的機車，距離約二十幾
    公尺，中間並無出現其他車輛。三、110年9月1日下午18時0
    3分30秒，警察右手持指揮棒繼續朝原告所騎乘的機車揮動
    並吹哨子，此時警察距離原告所騎乘的機車約十公尺左右，
    中間也沒有出現其他車輛。四、110年9月1日下午18時03分3
    1秒，警察繼續持指揮棒指向原告所騎乘的機車並吹哨子揮
    動，此時原告所騎乘的機車距離警察約四到五公尺，中間也
    沒有出現其他車輛，原告繼續往前行駛，並沒有要停止受檢
    的跡象。五、110年9月1日下午18時03分32秒，原告所騎乘
    的機車通過警察所站立的位置繼續往前行駛。警察唸出車號
    000-000000000。」【爭訟事實概要所載違規時間「110年9
    月1日18時許」，僅差距約3分鐘，尚在事實同一性之範圍】
    （見本院卷第119頁），且經原告於起訴時及本院言詞辯論
    期日均自承其有未依規定兩段式左轉之違規事實無訛（見本
    院卷第12、120頁），又細繹前揭違規擷取照片及行向示意
    與稽查位置之照片（見本院卷第77至83頁）可知當時為日間
    、無視距不良之天候狀況，路面亦無障礙物，舉發警員原站
    立在人行道邊，而於原告違規左轉後，警員有持指揮棒伸出
    右手朝向原告所騎乘的機車，並有往外側車道步行之動作，
    嗣原告駕車沿內側車道離去警員後，警員（依密錄器影像）
    轉身採證其離去之畫面，明顯可見警員已站立在外側車道範
    圍之內容，互核相符，至臻明確。
⑶、據上以觀，原告駕駛系爭機車而先有未依兩段式左轉之違規
    事實，警員見狀後，待其與原告間已無其他行駛車輛，即於
    路側持指揮棒伸出右手朝向原告所騎乘的機車揮動及吹哨，
    並於原告駕車接近警員之過程，警員持續以前述揮動指揮棒
    及吹哨子之動作，再往外側車道步行，而明確示意稽查原告
    ，嗣原告迅速通過警員而離去，警員隨即轉身，並於畫面中
    顯示警員已站立在外側車道範圍，則依原告左轉後已直行之
    視線範圍並未大幅度改變、警員於路側示意攔檢並持續往外
    側車道步行而持續示意攔檢、雖為下班時段但當時其間並無
    其他行駛車輛、事發時天候為日間、視距良好且無障礙物等
    情，足見警員已明確示意原告停車接受稽查無疑；復衡諸原
    告既係甫違規在先，則就警員是否對其進行攔停，更易產生
    合理之連結而予以辨明，是原告所稱未注意有警員對其示意
    攔停，實難採信。況且，縱使原告未能於短時間內立即確認
    警員係示意其停車接受稽查，然依上開主、客觀情事，原告
    就警員係示意其停車接受稽查之可能性，自非可全然排除，
    亦即原告縱令戴耳機屬實，應可查覺警員（持指揮棒揮動）
    可能係對其為攔停之動作，則原告當可預見若警員確有該舉
    措而因己未停車接受稽查，勢將發生「拒絕停車接受稽查而
    逃逸」之結果，詎原告仍未停車予以確認而逕行駛離，即係
    容任該違規事實發生，則參照刑法第13條第2項有關「未必
    故意」之規定（即「行為人對於構成犯罪之事實，預見其發
    生而其發生並不違背其本意者，以故意論。」），故仍應認
    原告有「違反處罰條例之行為，拒絕停車接受稽查而逃逸」
    之違規行為。據此，被告以原處分裁罰原告，於法自無違誤
    。
⑷、至於警員依其當時站立執勤，且其所見違規車輛則為行駛之
    狀態，自無法於其所執行勤務地點之鄰近處所及時攔查系爭
    機車，即已合於道路交通管理處罰條例第7條之2第1項規定
    「當場不能或不宜攔截製單舉發」之要件，而無從逕以警員
    於站立狀態下，未採取「前往警用機車費時起駛」以追及「
    已行駛遠離之車輛」之稽查方式，作為撤銷原處分之依據。
六、本件判決基礎已臻明確，兩造其餘攻擊防禦方法及訴訟資料
    ，經本院審核後，或與本案爭點無涉，或對於本件判決結果
    不生影響，爰無庸一一再加論述，爰併敘明。
七、結論：原處分無違誤，原告訴請撤銷為無理由，應予駁回。
    本件第1審裁判費新臺幣300元，應由敗訴之原告負擔，所以
    確定如主文第2項所示。
八、依行政訴訟法第195條第1項後段、第236條、第98條第1項前
    段、第237條之8第1項、第237條之9第1項，判決如主文。
中    華    民    國   111    年    3     月    2     日
                  行政訴訟庭法  官  陳伯厚
一、上為正本係照原本作成。
二、如不服本判決，應於判決送達後20日內，向本院提出上訴狀
    ，上訴狀並應記載上訴理由，表明關於原判決所違背之法令
    及其具體內容或依訴訟資料可認為原判決有違背法令之具體
    事實，並繳納上訴費新臺幣750元。其未表明上訴理由者，
    應於提出上訴後20日內向本院補提理由書（上訴狀及上訴理
    由書均須按他造人數附繕本），如逾期未提出上訴理由書者
    ，本院毋庸再命補正，由本院逕以裁定駁回上訴。
                            書記官  陳柔吟　　
中　　華　　民　　國　　111 　年　　3 　　月　　3 　　日